【裁判字號】    98,交聲,269
【裁判日期】    980806
【裁判案由】    聲明異議
【裁判全文】
臺灣嘉義地方法院交通事件裁定         98年度交聲字第269號
原處分機關  交通部公路總局嘉義區監理所
異  議  人
即受處分人  乙○○
上列異議人因違反道路交通管理處罰條例案件，對於交通部公路
總局嘉義區監理所嘉義市監理站於98年7月1日所為之處分（原處
分案號：嘉監裁字第裁70-KAI045299號），聲明異議，本院裁定
如下：
    主  文
原處分撤銷。
乙○○汽車駕駛人在設有狹橋標誌之路段倒車及迴轉，處罰鍰新
臺幣壹仟伍佰元，並記違規點數壹點。
    理  由
一、本件原處分機關處分意旨略以；異議人即受處分人乙○○於
    民國98年5月19日下午10時15分許，駕駛車牌號碼SC－9478
    自小客車，在雲林縣北港鎮北港大橋北端橋頭倒車並迴轉行
    駛，違反道路交通管理處罰條例第1項第1款所規定之以危險
    方式在道路上駕駛汽車及第43條第4項之駕駛汽車與他車共
    同在道路上以危險方式駕駛，裁處異議人罰鍰新台幣18,000
    元，依第63條規定記違規點數3點及應參加道路交通安全講
    習及吊扣汽車牌照3個月等語。
二、異議人則以：異議人在麥寮擔任臨時工，家中有年邁母親，
    因要購買晚餐於下班後由麥寮欲回到六腳家中，於晚間行經
    北港，因忘記皮包與工具放置工寮，行駛至北港大橋前十字
    路口，因而迴轉欲回工寮拿東西，絕無於北港大橋上倒車行
    駛，更無不顧其他用路人之安全，因為異議人無酗酒駕車更
    無加速逃逸，與警方處罰之事實有很大的差異，異議人只是
    很單純於十字路口迴轉。
三、按汽車駕駛人在設有彎道、坡路、狹路、狹橋、隧道、圓環
    、單行道標誌之路段或快車道倒車時，處新臺幣600元以上
    1200元以下罰鍰；又汽車駕駛人在設有彎道、坡路、狹路、
    狹橋或隧道標誌之路段迴車時，有下列情形之一者，處新臺
    幣600元以上1800元以下罰鍰，道路交通管理處罰條例第49
    條第1項第1款及第50條第1項第1款分別定有明文。
四、經查，異議人於98年5月19日下午10時15分許，駕駛車牌號
    碼SC－9478自小客車，在雲林縣北港鎮北港大橋北端橋頭倒
    車並迴轉行駛，經雲林縣警察局北港分局北剛派出所警員甲
    ○○，依違反道路交通管理處罰條例第43條第1項第1款掣單
    舉發，原處分機關乃依道路交通管理處罰條例第1項第1款所
    規定之以危險方式在道路上駕駛汽車及第43條第4項之駕駛
    汽車與他車共同在道路上以危險方式駕駛，裁處異議人罰鍰
    新台幣18,000元，依第63條規定記違規點數3點及應參加道
    路交通安全講習及吊扣汽車牌照3個月之諭知等情，有舉發
    違反道路交通管理事件通知單、裁決書各1份附卷可憑，自
    堪認定。
五、再按道路交通管理處罰條例第43條第1項第1款所處罰之行為
    係「在道路上蛇行，或以其他危險方式駕車」，故所謂「以
    其他危險方式駕車」，依其前後文之體系解釋，必須是與前
    段所例示「在道路上蛇行」所造成之危險相當之違規駕駛行
    為方屬之，例如以「任意變換車道」或「高速不依規定變換
    車道」的方式造成整條道路其他用路人無法安全使用道路之
    情形。反之，單純違反其他道路交通規則之駕駛行為，自不
    能遽認為是本款所謂之「以其他危險方式駕車」，否則任何
    違反道路交通規則之駕駛行為，其本質就是以危險之方式駕
    車，若將道路交通管理處罰條例第43條第1項第1款之「以其
    他危險方式駕車」作擴張解釋，則其他道路交通管理處罰條
    例之規定豈非永無適用之餘地。例如汽車駕駛人在設有彎道
    、坡路、狹路、狹橋、隧道、圓環、單行道標誌之路段或快
    車道倒車或迴車，道路交通管理處罰條例第49條第1項第1款
    及第50條第1項第1款本即定有處罰明文，若謂單純在橋上倒
    車或迴轉係屬同法第43條第1項第1款所處罰之「以其他危險
    方式駕車」，則第49條第1項第1款及第50條第1項第1款，豈
    非永無適用之餘地。故道路交通管理處罰條例43條第1項第1
    款所處罰之「以其他危險方式駕車」，自應以上述與「在道
    路上蛇行」所造成之危險相當之違規駕駛行為為限。
六、經查，本件異議人當時係從北港大橋之西引道右轉入北港大
    橋，剛進入北港大橋過北邊橋頭之白線後，見橋頭另一端（
    南端）有警察在路檢，即停車作些微之倒車後，在北端橋頭
    迴轉一情，為製作舉發單之員警甲○○到院證述甚詳，並提
    出現場說明圖及現場照片4紙為憑，核與現場值勤員警黃建
    樹之職務報告書所述相符，是異議人上開違規情節堪予認定
    。因此，本件異議人既無以蛇行方式駕駛，亦無以「任意變
    換車道」或「不依規定變換車道」等其他方式造成整條道路
    其他用路人無法安全使用道路之情形，其單純在北港大橋上
    倒車及迴轉之違規行為，自應依前開道路交通管理處罰條例
    第49條第1項第1款及第50條第1項第1款加以處罰，原處分機
    關援用同法第43條第1項第1款與第4項加以處罰，自有違誤
    。
七、綜上，原處分既有前揭可議之處，自屬無可維持，應由本院
    予以撤銷改判。復依違反道路交通管理事件統一裁罰基準表
    之規定，汽車駕駛人違反道路交通管理處罰條例第49條第1
    項第1款規定，處900元罰鍰並記違規點數1點，違反第50條
    第1項第1款規定，則處600元罰鍰，本件異議人就有前揭所
    述之違規在狹橋上倒車及迴車行為，爰依道路交通管理處罰
    條例第49條第1項第1款及第50條第1項第1款、違反道路交通
    管理事件統一裁罰基準表規定，裁處如主文第二項所示之處
    分。
據上論斷，應依道路交通管理處罰條例第87條第2項，道路交通
案件處理辦法第20條前段，裁定如主文。
中    華    民    國    98    年     8    月     6    日
                  交通法庭    法  官  黃明展
上列正本證明與原本無異。
如不服本裁定，應於裁定送達後5日內向本院提出抗告狀（應附
繕本）。
中    華    民    國    98    年     8    月     6    日
                              書記官  張菀純


司法院資訊處製作；財團法人民間司法改革基金會備份。
